【裁判字號】    97,簡,3783
【裁判日期】    970930
【裁判案由】    贓物
【裁判全文】
臺灣板橋地方法院刑事判決              97年度簡字第3783號
聲  請  人  臺灣板橋地方法院檢察署檢察官
被      告  甲○○
上列被告因贓物案件，經檢察官聲請以簡易判決處刑（97年度偵
字第6375號），本院判決如下：
    主  文
甲○○收受贓物，處有期徒刑陸月，如易科罰金，以銀元佰元
即新臺幣玖佰元折算壹日。減為有期徒刑月，如易科罰金，以
銀元佰元即新臺幣玖佰元折算壹日。
    事實及理由
一、甲○○明知其所購買坐落台北縣土城市○○段58、58之1 地
    號土地上之鐵皮屋所佔用之基地（下稱系爭土地），係他人
    竊佔所得之贓物（系爭土地係台灣省桃園農田水利會所有，
    於不詳時間，遭不詳人士以搭建鐵皮屋之方式，竊佔使用之
    ），竟仍基於收受贓物之故意，於民國94年12月30日，以新
    台幣（下同）70萬元之價格，向「王湘渝」（該人是否涉有
    竊佔或贓物罪嫌，應由檢察官另行偵辦）買受系爭土地上之
    鐵皮屋1 棟，而自斯時起，收受前揭贓物即系爭土地而占有
    之，並以將鐵皮屋出租他人、收取月租14000 元之方式，對
    系爭土地為使用收益。案經台灣省桃園農田水利會訴由臺北
    縣政府警察局土城分局報請臺灣板橋地方法院檢察署檢察官
    偵查後聲請以簡易判決處刑。
二、本件證據及應適用之法條，除證據部分補充：「被告雖辯稱
    該鐵皮屋係向王湘渝購買，並非贓物，被告又未購買土地，
    該鐵皮屋佔用他人之土地僅有不法利益與贓物不同，收受此
    項不法利益，並非收受贓物云云。惟按，刑法第349 條之贓
    物罪主要保護之法益係被害人之財物返還請求權，所謂贓物
    ，係指犯財產罪所得之物，並未區分動產與不動產，二者應
    均包括之。此參酌最高法院81年台上字第2198號判決意旨謂
    ：如在他人竊佔土地行為完成後，始向其買受或收受，縱明
    知係因竊佔而得，仍予故買或收受，祇能成立故買贓物或收
    受贓物罪，與收買動產之盜贓初無異致等語即明。是本件被
    告於買受鐵皮屋當時，既已明知該鐵皮屋所坐落之基地即系
    爭土地，係他人竊佔所得之土地，仍以購買鐵皮屋之方式，
    收受占有系爭土地並使用收益之。揆諸前揭判決意旨，其所
    為已該當收受贓物罪，而應以該罪相繩。」，及應適用之法
    條部分補充：「被告收受贓物行為後，於94年2 月2 日修正
    公布之刑法第33條第5 款、第41條之規定，業自95年7 月1
    日起施行。關於罰金刑之最低數額，修正前刑法第33條第5
    款原規定：『罰金：（銀元）1 元以上。』依現行法規所定
    貨幣單位折算新臺幣條例第2 條規定折算為新臺幣，其罰金
    刑之最低數額即為新臺幣3 元。修正後刑法第33條第5 款則
    規定：『罰金：新臺幣1000元以上，以百元計算之。』修正
    後罰金刑之最低數額既經提高為新臺幣1000元，對被告自非
    有利。又修正前刑法第41條第1 項關於易科罰金之折算標準
    ，以銀元1 元以上3 元以下折算1 日，並依罰金罰鍰提高標
    準條例第2 條規定，就其數額提高為100 倍。修正後刑法第
    41條第1 項則規定以新臺幣1000元、2000元或3000元折算1
    日。比較修正前後易科罰金之折算標準，以修正前刑法第41
    條規定有利於被告。是經綜合比較新舊法結果，以修正前刑
    法規定有利於被告，應依刑法第2 條第1 項前段規定，就被
    告所犯收受贓物罪部分，適用修正前之刑法規定。」外，其
    餘均援引附件檢察官聲請簡易判決處刑書所載。
三、爰審酌被告之素行資料，及犯罪之動機、目的、所生危害程
    度，暨犯罪後迄今尚未拆除鐵皮屋返還系爭土地予被害人等
    一切情狀，量處如主文所示之刑，並諭知易科罰金之折算標
    準。又本件被告犯罪後，中華民國九十六年罪犯減刑條例業
    已制定，經總統於96年7 月4 日公布，於同年月16日生效施
    行，查本件被告之犯罪時間係在96年4 月24日以前，所犯收
    受贓物罪，合於該條例所定減刑條件，爰依該條例第2 條第
    1 項第3 款規定，減其宣告刑二分之一，並諭知易科罰金之
    折算標準。
四、依刑事訴法第449 條第1 項、第3 項、第454 條第2 項，刑
    法第2 條第1 項前段、第349 條第1 項，修正前刑法第41條
    第1 項前段，刑法施行法第1 條之1 第1 項、第2 項前段，
    修正前罰金罰鍰提高標準條例第2 條，現行法規所定貨幣單
    位折算新臺幣條例第2 條，中華民國九十六年罪犯減刑條例
    第2 條第1 項第3 款、第7 條、第9 條，逕以簡易判決處刑
    如主文。
五、如不服本判決，得自收受送達之日起10日內向本院提出上訴
    狀，上訴於本院管轄之第二審合議庭（須附繕本）。
中    華    民    國    97    年    9     月    30    日
                  刑事第九庭    法  官  崔玲琦
上列正本證明與原本無異。
                                書記官  林進煌
中    華    民    國    97    年    10    月    3     日
中華民國刑法第349條
收受贓物者，處3 年以下有期徒刑、拘役或5 百元以下罰金。搬
運、寄藏、故買贓物或為牙保者，處5 年以下有期徒刑、拘役或
科或併科1 千元以下罰金。
因贓物變得之財物，以贓物論。


司法院資訊處製作；財團法人民間司法改革基金會備份。
